臺灣新北地方法院板橋簡易庭民事簡易判決
111年度板簡字第351號
原      告  許凱琪  
被      告  王先智  
上列當事人間請求返還不當得利事件，於民國111年4月7日言詞
辯論終結，本院判決如下：
    主  文
原告之訴駁回。
訴訟費用由原告負擔。
    事實及理由
一、原告起訴主張：原告於民國109年7月17日某時許在不詳交友
    軟體結識一名LINE稱「YI cheng後又改名Hung」（即陳姓男
    子）介紹有關虛擬貨幣投資，原告即收到通訊欽體LINE暱稱
    「AVAINVEST」之邀請，「AVAINVEST」即回傳amainvestuk.
    com、a.ainfx.com、a.ainvestr.com等網址與原告操作和投
    資，後因該通訊軟體LINE「Ainfx Groups」、投資老師「林
    霆-經理」、投資老師「WED世界理財-秘書長」等誆稱因其
    投資帳號交由他人使用，所以遭到他人凍結，如要取回必須
    持續投資金錢至指示帳戶云云，致原告陷於錯誤，於109年1
    0月7日10時30分在不詳地點，以遠東銀行臨櫃轉帳方式匯款
    新臺幣（下同）30萬元至被告所開設之永豐商業銀行、帳號
    0000000000000號之帳戶（下稱系爭帳戶），有交易明細表
    及報案單可證，被告稱自己是酒店任職，所收的錢是陳姓男
    子的酒錢，但原告沒去酒店消費，被告無法律上原因受有此
    利益，原告遭到詐騙，損害到原告的財產權，爰依不當得利
    、侵權行為法律關係請求被告賠償原告所受損害，並聲明：
    被告應給付原告300,000元。
二、被告聲明請求駁回原告之訴，辯稱：被告已經收到檢察官之
    不起訴處分書，被告也是受害人，那時被告是酒店幹部，他
    們說只要被告接這位客戶，客戶來酒店消費，酒錢就匯到被
    告戶頭，被告再領出來給酒店，被告可從中抽取百分之5的
    佣金，被告有提供酒單給檢察官等語。
三、法院之判斷：　　
（一）原告主張被告以系爭帳戶收取詐騙集團詐騙原告所得之30
      萬元，被告應負侵權行為損害賠償責任，賠償原告30萬元
      害，並應返還無法律上原因所取得之30萬元予原告等語，
　　　為被告所否認，並以前詞置辯，查：
　 1、按當事人主張有利於己之事實者，就其事實有舉證之責任
      ，民事訴訟法第277條前段有明文規定。原告雖提出交易
      明細表、LINE對話截圖及報案三聯單為證，惟依上開證據
      充其量僅能證明原告受到不詳姓名「林霆-經理」、「Hun
      g」、「AVAINVEST」以投資為由詐騙，致原告陷於錯誤於
      109年10月7日匯款30萬元至被告所開立系爭帳戶之事實，
      並無法證明被告即係該詐騙集團所屬成員或係基於幫助詐
      欺之犯意提供系爭帳戶收取贜款；而原告前對被告所提刑
      事詐欺告訴案件，則經檢察官偵查後，以「觀諸被告提出
      其以通訊軟體與被告所稱之酒店客人『陳董』對話，因『陳
      董』已將被告封鎖或刪除，故就對方暱稱部分僅顯示『已刪
      除的帳號』，而『陳董』於109年10月6日開始與被告有對話
      聯繫，由『陳董』詢問被告酒單多少錢後，被告提供本案帳
      戶帳號給『陳董』，而自該日起至109年10月7日，對方共積
      欠34萬6,200元酒款，對方並告知被告先轉30萬元給被告
      ，剩下的要晚點匯款，而該30萬元款項即為告訴人許凱琪
      上開遭詐欺之匯款30萬元，而後於同年月14日被告又再次
      傳送新的酒單給『陳董』，共23萬7,000元，『陳董』於同年
      月16日告知被告就上開款項可先匯款3萬元，被告表示應
      該是3萬7,000元後再次提供本案帳戶帳號，而後『陳董』傳
      送已匯款3萬元、1萬元至本案帳戶之交易明細給被告，被
      告收到後『陳董』又稱要再轉3萬元給被告，被告遂詢問『陳
      董你今天是要拆單嗎？其於的你再一起給我！因為我要進
      公司交帳囉！3萬元入帳再跟我說』、『馬上入嗎？我在公
      司樓下等你喔！』，『陳董』表示不太懂被告意思，被告回
      以『因為您分好幾筆，您是請魏董他們個別匯入嗎』，『陳
      董』表示『對，因為今日轉帳額度都滿了，只能拆好幾筆，
      抱歉』，而後『陳董』因拆單造成被告困擾，表示抱歉，被
      告回以『沒關係啦，abc（按：指美國回來之臺灣人）本來
      就喜歡拆單』，而『陳董』復於同日20時40分許傳送同日20
      時38分許、39分許，匯款5萬元、2萬元之交易明細給被告
      ，即上開告訴人王芓蓉遭詐欺之匯款，此有被告與『陳董』
      對話紀錄1份在卷可稽，而上開對話內容經檢察官當庭命
      被告提出其手機內上開通訊軟體之對話，經檢察官檢視後
      ，確認上開對話確實為被告手機內通訊軟體留存之對話紀
      錄，並命被告將109年10月6日至10月20日之對話全部完整
      截圖後陳報，此有被告提供之通訊軟體對話紀錄1份及110
      年9月9日偵查筆錄在卷可佐，且自上開對話內容中可見，
      被告對於『陳董』將一筆酒單款項分多次匯款之行為，造成
      被告無法一次繳還公司，亦有流露不耐與疑問，故向『陳
      董』詢問是否是其朋友要拆分款項故才分次匯款，而被告
      與『陳董』之對話除談論酒款匯款事宜外，亦有提及酒店公
      關小姐之安排、酒款之安排等事宜，均與被告所辯相符，
      故無論就對話留存於通訊軟體內之客觀形式或對話內容實
      質觀之，均尚無何證據可證明上開對話係被告虛構，是被
      告辯稱其係遭『陳董』利用，誤以為告訴人2人匯入本案帳
      戶之款項，係『陳董』之酒單匯款等語，尚可採信，故難排
      除被告係遭詐欺集團成員以『第三方詐欺』之手法，詐欺告
      訴人2人將款項匯入不知情被告所申設之本案帳戶，用以
      清償其消費帳單，是難認被告涉犯幫助詐欺取財及洗錢等
      罪嫌。」等情，認被告犯罪嫌疑不足為不起訴處分確定，
      亦有臺灣新北地方檢察署檢察官110年度偵續字第295號不
      起訴處分書電腦列印本附卷佐參，並經本院調閱前開偵查
      卷宗查明屬實；復參以前開偵查卷所附被告系爭帳戶之資
      金往來明細，可知於109年10月7日至同年月19日間交易紀
      錄頻繁，且於109年10月7日、8日、16日、19日均有萬元
      以上之存款餘額，核與實務上常見幫助詐欺之人頭帳戶於
      被害人匯入款項後旋遭詐騙集團成員提領一空之情形有間
      ，其中被告就109年10月16日21時15分、10月19日14時23
      分以手機網路銀行轉帳之3萬2,315元、1萬9,315元，亦經
      分別備註「酒單回帳」、「酒單」，足見被告辯稱原告之
      匯款係其所任職酒店客人之消費款等語，並非無據，被告
      就該筆款項係原告受詐騙集團詐騙而轉入乙節難謂有認知
      故意或預見可能之過失。此外，原告復未能就被告確有故
      意或過失之不法侵權事實更舉證以實其說，其主張被告應
      負侵權行為損害賠償責任，賠償原告30萬元，自屬無據。
　 2、次按無法律上之原因而受利益，致他人受損害者，應返還
      其利益。雖有法律上之原因，而其後已不存在者，亦同，
      民法第179條固定有明文。又在三人關係之給付不當得利
      ，其指示給付關係之案例類型，如其基礎關係（原因行為
      ）即對價關係與資金關係（補償或填補關係）均未有瑕疵
      （不成立、無效、撤銷）者，固不生不當得利請求權，即
      令該對價關係（指示人與領取人間之關係）、資金關係（
      指示人與被指示人間之關係）具有瑕疵，亦僅於各該關係
      人間發生不當得利請求權而已，於被指示人與領取人間，
      因無給付關係，自不當然成立不當得利。經查，依原告所
      提LINE對話截圖，可知原告係受詐騙集團以投資虛擬貨幣
      為由，依「林霆-經理」、「Hung」、「AVAINVEST」之指
      示將30萬元匯入被告之系爭帳戶，而被告所領取者則為其
      所任職酒店客人給付之消費款，則原告與該詐騙集團間乃
      存在「指示給付關係」，並以被告之系爭帳戶為指示給付
      對象，兩造間本無給付目的存在，揆諸前揭說明，自無成
      立不當得利可言，準此，原告請求被告返還30萬元之不當
      得利，亦非有據。
（二）從而，原告依侵權行為及不當得利之法律關係，請求被告
      給付30萬元，為無理由，應予駁回。
（三）本件判決事證基礎已臻明確，兩造其餘主張、陳述，經本
      院審酌後，認與判決結果已無影響，爰不再一一論述，併
      予敘明。
四、訴訟費用負擔之依據：民事訴訟法第78條。　　　
中　　華　　民　　國　　111 　年　　4 　　月　　21　　日
                  臺灣新北地方法院板橋簡易庭
                        法  官    葉靜芳
以上為正本係照原本作成。
如不服本判決，應於送達後20日內，向本院提出上訴狀並表明上
訴理由，如於本判決宣示後送達前提起上訴者，應於判決送達後
20日內補提上訴理由書（須依對造人數附繕本）。
中　　華　　民　　國　　111 　年　　4 　　月　　21　　日
                        書記官  陳君偉